---
title: "Práctica 2: Experimentos, probabilididades y análisis descriptivo"
output: html_notebook
---

# Ejercicio 4. 

En la revista Acta Anaesthesiologica Scandinavica, Volume 53, Issue 6, pages 699—841, (2009), se publicó un artículo de investigación con el siguiente resumen:

**Introduction:** Patients who await surgery often suffer from fear and anxiety, which can be prevented by anxiolytic drugs. 

Relaxing music may be an alternative treatment with fewer
adverse effects. This randomised clinical trial compared pre-operative midazolam with relaxing music.

**Method:** Three hundred and seventy-two patients scheduled for elective surgery were randomised to receive pre-operative prevention of anxiety by 0.05–0.1 mg/kg of midazolam orally or
by relaxing music. The main outcome measure was the State Trait Anxiety Inventory (STAIX-1), which was completed by the patients just before and after the intervention.

**Results:** Of the 177 patients who completed the music protocol, the mean and (standard deviation) STAI-state anxiety scores were 34 (8) before and 30 (7) after the intervention.

The corresponding scores for the 150 patients in the midazolam group were 36 (8) before and 34 (7) after the intervention. The decline in the STAI-state anxiety score was significantly
greater in the music group compared with the midazolam group (P < 0,001, 95 % confidence interval range −3,8 to −1,8). 

**Conclusion:** Relaxing music decreases the level of anxiety in a pre-operative setting to a greater extent than orally administrated midazolam. Higher effectiveness and absence of apparent adverse effects makes pre-operative relaxing music a useful alternative to midazolam for pre-medication.

- Este estudio, ¿es observacional o un experimento? Justifica tu respuesta.

Es un experimento completamente aleatorizado, porque se impone un tratamiento a los individuos (pacientes que esperan a ser operados).

- ¿Cuántos factores se han estudiado? ¿Cuántos tratamientos?

Hay un sólo factor: tipo de ayuda que reciben para bajar el nivel de ansiedad.

Dos tratamientos: (1) tomar midazolam, (2) escuchar música relajante.


- Identifica la variable respuesta. ¿Es una variable categórica o cuantitativa?

Variable respuesta: Puntuación obtenida en el test STAI que mide el nivel de ansiedad de cada paciente. La variable es numérica (cuantitativa).

- Realiza el esquema del diseño que se ha utilizado. El esquema debe mostrar los diferentes tratamientos, el número de sujetos en cada tratamiento y el modo en que éstos fueron asignados
a los mismos.

Hay 372 pacientes y 2 tratamientos: hay que asignar totalmente al azar estos pacientes a los 2 grupos.

(1) Tomar midazolam | (2) Escuchar música
:----------------:|:----------------:
186 pacientes   | 186 pacientes


- Si a los pacientes se les asigna un número entre 1 y 372, ¿qué comando de R utilizarías para asignar totalmente al azar estos pacientes a los tratamientos de forma que el diseño sea equilibrado?

```{r}
tratamientos=rep(1:2, each=186)
sample(tratamientos)
```


- ¿Cuántos pacientes no completaron el protocolo de este estudio? en el grupo que escuchó música relajante y en el grupo que tomó midazolam.

En el grupo de música: 186 - 177 = 9 pacientes no completaron el protocolo.

En el grupo que tomó midalozam: 186 - 150 : 36 pacientes no completaron el protocolo.

¿Piensas que la música puede ayudar a relajarte? Prueba con esta canción especialmente compuesta para ello: Weightless del grupo Marconi Union.

# Ejercicio 5. 

Utiliza los comandos apropiados de R para obtener las siguientes probabilidades y percentiles

(redondea todos los resultados a 3 cifras decimales):

a) $P(N(8, 3) < 6) =$

```{r}
round(pnorm(6, mean=8, sd=3, lower.tail=TRUE), 3)
```
Comprueba que sabes obtener el valor con la tabla de la normal estándar (tipificando y buscando el valor).


b) $P(N(8, 3) > 6) =$

```{r}
pnorm(6, mean=8, sd=3, lower.tail=FALSE)
round(pnorm(6, mean=8, sd=3, lower.tail=FALSE), 3)
```

c) $P(−1 < N(0, 1) < 2) =$

```{r}
1-pnorm(-1, mean=0, sd=1, lower.tail=TRUE)-pnorm(2, mean=0, sd=1, lower.tail=FALSE)

pnorm(-1, lower.tail=FALSE) - pnorm(2, lower.tail=FALSE)

round(pnorm(2)-pnorm(-1),3)
```

d) $P(5 < N(8, 2) < 6) =$

```{r}
1-pnorm(5, mean=8, sd=2, lower.tail=TRUE)-pnorm(6, mean=8, sd=2, lower.tail=FALSE)
```

e) Valor $z/P(Z< z) = 0,95$ z =  

```{r}
qnorm(0.95, mean=0, sd=1, lower.tail=TRUE)
```

f) Valor $z/P(N(0, 1) > z) = 0,95$ z = 

```{r}
qnorm(0.95, mean=0, sd=1, lower.tail=FALSE)
```
g) Valor $x/P(N(100, 9) > x) = 0,25$ x = 

```{r}
qnorm(0.25, mean=100, sd=9, lower.tail=FALSE)
```

h) Si $X \sim N(\mu, \sigma = 5)$ y $P(X > 20) = 0,85$, el valor de la media será:

$$
P(X>20)=P(Z>\frac{20-\mu}{5}=z)=0,85
$$
Buscamos z con R:

```{r}
qnorm(0.85, mean=0, sd=1, lower.tail=FALSE)
```
$$\frac{20-\mu}{5}=-1.0364$$
$$ \mu = 20 + 5*1.0364 = 25.182$$

(Nota: este valor no puede obtenerse directamente con ningún comando de R. Realiza los cálculos que consideres para obtener el resultado.)

Comprobamos que se cumple la ecuación:

$P(X>20)=0,85$

```{r}
pnorm(20, mean=25.182, sd=5, lower.tail=FALSE)
```

# Ejercicio 1. 

Tener un nivel de colesterol excesivamente alto eleva el riesgo de desarrollar enfermedades cardiovasculares. Por ello, es importante controlar los niveles de colesterol en los distintos
grupos de edad y sexo.

En general, se aconseja tener un nivel de colesterol total en sangre por debajo de 220 mg/dl.

Con el objetivo de comparar el nivel de colesterol de hombres y mujeres en un mismo rango de edad, se midió el colesterol total en sangre (mg/dl) a una muestras de varones y a una muestra
de mujeres de entre 20 y 29 años. Los datos se encuentran en los ficheros colhombres.csv y colmujeres.csv.

Utilizando estos datos, realizar un análisis descriptivo que permita comparar el nivel de colesterol en la muestra de hombres y en la de mujeres. Redactar una breve síntesis con las
conclusiones de este análisis aportando los datos que consideréis relevantes.

- Importar los datos:

```{r}
h <- read.csv2("~/Dropbox/docencia/csv/colhombres.csv", sep="")
m <- read.csv2("~/Dropbox/docencia/csv/colmujeres.csv", sep="")
```

- Análisis descriptivo del Colesterol total en la muestra de hombres

```{r}
hist(h$colh,
     breaks=20, col="yellow",
     main="Muestra de 96 hombres",
     xlab="Colesterol total en sangre (mg/dl)",
     ylab="Número de hombres")

boxplot(h$colh, horizontal = TRUE,
        main="Muestra de 96 hombres",
        xlab="Colesterol total en sangre (mg/dl)")

qqnorm(h$colh)
```

En vista de los gráficos, concluimos que el modelo de la distribución Normal sería más o menos adecuado para estos datos.



```{r}
summary(h$colh)
sd(h$colh)
```

- Análisis descriptivo del Colesterol total en la muestra de mujeres

```{r}
hist(m$colm,
     breaks=20, col="red",
     main="Muestra de 85 mujeres",
     xlab="Colesterol total en sangre (mg/dl)",
     ylab="Número de mujeres")

boxplot(m$colm, horizontal = TRUE,
        main="Muestra de 85 mujeres",
        xlab="Colesterol total en sangre (mg/dl)")

qqnorm(m$colm)
```

En el caso de las mujeres, el modelo de la distribución Normal se va a aproximar mejor a los datos.


```{r}
summary(m$colm)
sd(m$colm)
```

- Diagrama de caja múltiple para comparar los dos grupos:

```{r}
boxplot(h$colh, m$colm, 
        main="Comparación de los 2 grupos",
        ylab="Colesterol total (mg/dl)",
        names=c("Hombres", "Mujeres"))
```
En promedio las mujeres presentan un nivel de colesterol total en sangre más elevado que los hombres (en promedio 10 mg/dl más que los hombres).

Ambas distribuciones son bastante simétricas y presentan aproximadamente la misma dispersión.

# Ejercicio 2. 

El estudio se realizó instalando una carpa en el centro de la ciudad de Valencia durante un fin de semana del mes de julio. 

Un equipo médico realizó extracciones de sangre a aquellos
individuos, con edades comprendidas entre 20 y 29 años que, de manera voluntaria, accedieron a la carpa ante el reclamo de un panel que indicaba: **¿Sabe como afecta el colesterol a su corazón?**

Con estas premisas:

a) Identificar las poblaciones implicadas en el estudio:

- Población 1: Todos los hombres de Valencia entre 20 y 29 años
- Población 2: Todas las mujeres de Valencia entre 20 y 29 años

b) Muestras utilizadas:

- Muestra 1: 96 hombres que accedieron a la carpa
- Muestra 2: 85 mujeres que accedieron a la carpa

c) Variables aleatorias:

- X = Nivel de colesterol total en sangre de cada persona (mg/dl)

d) Parámetro más relevante de la población sobre el que se desea información y estadístico muestral utilizado para estimarlo:

- Parámetros: $\mu_1=$ nivel medio de colesterol en la población de hombres, y $\mu_2=$ nivel medio de colesterol en la población de mujeres.

- Estadísticos: $\overline{x}_1$ para estimar $\mu_1$ y $\overline{x}_2$ para estimar $\mu_2$ 

e) El método de muestreo utilizado para seleccionar la muestra de individuos ¿es adecuado?

NO, ya que el muestreo utilizado no es probabilístico. Se han utilizado muestras de voluntarios (aquellos que de manera voluntaria deciden acceder a la carpa).

No debería utilizar estas muestras para hacer un estudio de inferencia y extraer conclusiones sobre las poblaciones de interés.



